臺灣臺北地方法院交通事件裁定　　　 100年度交聲字第2511號
原處分機關　交通部公路總局臺北區監理所基隆監理站
異議人即
受處分人　　陳香貝
上列受分人因違反道路交通管理處罰條例案件，對於交通部公路
總局臺北區監理所基隆監理站100 年7 月26日所為之處分（原處
分：基監字第裁42-1CRA05435號），聲明異議，本院裁定如下：
    主  文
異議駁回。
    理  由
一、按法院受理有關交通事件，準用刑事訴訟法之規定；本辦法
    所稱之交通事件，係指違反本條例經公路主管機關或警察機
    關處罰後，聲明異議之事件；聲明異議事件之處理，除準用
    刑事訴訟法有關規定外，依本辦法之規定處理之、道路交通
    管理處罰條例第89條前段、道路交通事件處理辦法第2 條、
    第3 條分別定有明文。次按刑事訴訟法第5 條第1 項規定「
    案件由犯罪地、或被告之住所、居所或所在地之法院管轄」
    ，及參行政訴訟法已於100 年11月23日修正（尚未施行）且
    增訂第2 編第3 章交通裁決事件訴訟程序，該法第237-2 條
    規定「交通裁決事件，得由原告住所地、居所地、所在地或
    違規行為地之地方法院行政訴訟庭管轄」，而未一併將裁處
    機關所在地之法院列入，關於聲明異議案件之管轄事項，上
    開條例及辦法無特別規定，自應準用刑事訴訟法第5 條第1
    項規定。再按被告之所在地，則以起訴時為準，而所謂起訴
    時係指案件繫屬於法院之日而言（最高法院81年度臺上字第
    876 號刑事判決可資參攷）。而查，受處分人提起本件聲明
    異議前之民國100 年11月10日已向公路監理機關新增住居地
    址「臺北市○○路○段150 巷20弄3 號4 樓」（下簡稱居所
    地），且原處分機關交通部公路總局臺北區監理所基隆監理
    站於100 年11月18日收受受處分人之聲明異議狀上所載受處
    分人之住址亦同上之地址，此有汽車異動歷史查詢1 張、聲
    明異議狀1 份在卷可查，堪認受處分人之居所地在本院管轄
    區域內，本院自有管轄權。
二、按受處分人不服第8 條主管機關所為之處罰，得於接到裁決
    書之翌日起20日內，向管轄地方法院聲明異議。法院受理前
    項異議，以裁定為之；依本條例第87條規定向法院聲明異議
    之期間，自裁決送達之翌日起算，並得依法扣除在途期間及
    聲請回復原狀；聲明異議，應以司法狀紙，敘述異議之理由
    ，提出於原處分機關為之。原處分機關應於接受異議書狀後
    5 日內，將該案卷及有關證物，送交該管法院；法院認聲明
    異議不合法律上之程式或其異議權已經喪失者，應以裁定駁
    回之，但其不合法律上之程式可補正者，應先定期命為補正
    ，逾期不補正者，即予駁回，道路交通管理處罰條例第87條
    第1 項、第2 項、道路交通事件處理辦法第11條、第12條、
    第17條定有明文。又按，處理違反道路交通管理事件，有關
    文書送達之程序，依行政程序法之規定，為違反道路交通管
    理事件統一裁罰基準及處理細則第5 條所明定，而行政程序
    法第72條第1 項前段、第74條分別規定：「送達，於應受送
    達人之住居所、事務所或營業所為之。」、「送達不能依前
    2 條規定為之者，得將文書寄存送達地之地方自治或警察機
    關，並作送達通知書2 份，1 份黏貼於應受送達人住居所、
    事務所、營業所或其就業處所門首，另1 份交由鄰居轉交或
    置於該送達處所信箱或其他適當位置，以為送達。前項情形
    ，由郵政機關為送達者，得將文書寄存於送達地之郵政機關
    。寄存機關自收受寄存文書之日起，應保存3 個月。」，又
    前開行政程序法第74條所為之寄存送達，無論應受送達人實
    際上於何時受領文書，均以寄存之日，視為收受送達之日，
    而發生送達之效力（最高行政法院97年度裁字第3708號裁定
    意旨及大法官釋字第667 號解釋文及解釋理由書可供參照）
    。而查，受處分人自88年3 月1 日起即將其戶籍地址設在「
    新北市○○區○○里○○○路○段165 號15樓」（下簡稱戶
    籍地），且同為前開汽車之車籍地，迄今未曾遷移，受處分
    人係於100 年11月10日始向公路監理機關申請新增前開居所
    地為住居地址及上開汽車之車籍地，此有汽車異動歷史查詢
    、公路監理資訊系統、車號查詢汽車車籍、個人基本資訊查
    詢結果各1 張在卷可考。又查本件原處分機關基監字第裁42
    -1CRA05435號違反道路交通管理事件裁決書（下簡稱裁決書
    ）早於受處分人申請新增前開居所地之前之100 年8 月1 日
    （星期一）寄存於受處分人之送達地即前揭戶籍地之郵政機
    關（汐止郵局），並作送達通知書2 份，1 份黏貼於應受送
    達人住居所，1 份置於該送達處所信箱或其他適當位置，以
    為送達，此有卷附之前開裁決書、送達證書各1 張可憑，故
    該裁決書已於100 年8 月1 日寄存之日視為收受送達之日而
    發生送達之效力，是受處分人應於收受前開裁決書之翌（2
    ）日起20日內，向本院聲明異議。又按，當事人非居住於處
    罰機關所在之鄉、鎮、市（包括縣轄市、省轄市及院轄市）
    ，但居住於受理聲明異議案件法院之管轄區域者，依本標準
    第2 條第1 款中之「地方法院在途期間」欄所載日數，扣除
    在途期間，法院訴訟當事人在途期間標準第4 條第1 款第2
    目定有明文。而查本件原處分機關所在地為基隆市七堵區，
    而受處分人現居住於臺北市信義區即本院管轄區域內，則在
    途期間應為2 日，是受處分人至遲應於100 年8 月23日（星
    期二）向本院聲明異議，惟查，原處分機關係於100 年11月
    18日收受前開聲明異議狀，此有卷附聲明異議狀上之基隆監
    理站收文章1 枚足憑，是受處分人提起本件聲明異議顯逾法
    定不變期間，且無從補正，應裁定予以駁回。
三、依道路交通管理處罰條例第87條第1項、第2項、道路交通事
    件處理辦法第17條前段，裁定如主文。
中    華    民    國  100     年    12    月    16    日
                  刑事第十二庭    法  官  葉藍鸚
以上正本證明與原本無異。
如不服本裁定，應於裁定送達後5日內向本院提出抗告狀。
                                  書記官  黃芝凌
中    華    民    國   100    年    12    月    16    日